【裁判字號】    94,訴,1680
【裁判日期】    950518
【裁判案由】    商標異議
【裁判全文】
臺北高等行政法院判決
                                      94年度訴字第1680號
                              .
原      告  金橋電子實業股份有限公司
代  表  人  甲○○
訴訟代理人  乙○○
被      告  經濟部智慧財產局
代  表  人  蔡練生（局長）
訴訟代理人  丁○○
參  加  人  德國商奧迪公司
                              .
                              .
代  表  人  丙○○○○
訴訟代理人  許淑華律師
上列當事人間因商標異議事件，原告不服經濟部中華民國94年3
月31日經訴字第09406124410 號訴願決定，提起行政訴訟，經本
院命參加人獨立參加訴訟，本院判決如下：
    主  文
原告之訴駁回。
訴訟費用由原告負擔。
    事  實
一、事實概要：
    原告於民國91年5 月13日以「Auditek 及圖」服務標章（下
    稱系爭商標，如附圖1 所示），作為其註冊第170645號「
    Auditek 及圖」服務標章之聯合標章，指定使用於當時商標
    法施行細則第49條所定商品及服務分類表第35類之報章、雜
    誌、電視電台之廣告，工商廣告之企劃及宣傳，各種廣告招
    牌之設計及製作，廣告代理，型錄設計、商標設計、產品簡
    介設計、企業識別體系之設計，廣告宣傳品之遞送，代理進
    出口服務及代理國內外廠商各種品牌之報價、投標、經銷、
    商情之提供，打字、排版、製版、文件之複印、影印、複製
    ，企業買收之仲介及有關之諮詢顧問、企業管理顧問、人事
    管理顧問，櫥窗設計、擺設之設計，職業介紹，古董拍賣，
    市場調查，公關，電子廣告看板出租，辦公機器和設備租賃
    ，為工商企業籌備商展、展示會、博覽會之服務，產品包裝
    等服務，向被告申請註冊，經其於92年2 月7 日核准列為審
    定第182267號聯合服務標章。嗣參加人於92年5 月30日以系
    爭商標有違當時商標法第77條準用第37條第7 款之規定，對
    之提起異議。其後商標法於同年11月28日修正公布施行，被
    告並依同法有關商標異議之規定續行審查，為系爭商標之註
    冊應予撤銷之處分。原告不服，乃向經濟部提起訴願，經遭
    訴願決定駁回，遂向本院提起行政訴訟。
二、兩造聲明：
  (一)原告聲明：
   1.訴願決定及原處分均撤銷。
   2.訴訟費用由被告負擔。
  (二)被告聲明：
   1.駁回原告之訴。
   2.訴訟費用由原告負擔。
  (三)參加人聲明：
   1.駁回原告之訴。
   2.訴訟費用由原告負擔。
三、兩造之爭點：系爭商標指定使用於當時商標法施行細則第49
    條所定商品及服務分類表第35類之商品，有否相同或近似於
    他人著名之商標或標章，有致公眾混淆誤認之虞者，而構成
    前揭商標法第37條第7 款及商標法第23條第1 項第12款之違
    反？
  (一)原告主張之理由：
   1.前揭商標法第37條第7款及商標法第23條第1項第12款之適
     用要以二造商標圖樣相同或構成近似為前提，然判斷商標
     之近似與否，應異時異地隔離觀察其有無引起混同誤認之
     虞以為斷，若在不同時間或不同空間，同一或近似標章仍
     可使用於同一或近似商品；即在同一時間或同一空間，而
     使用於不同性質之商品，亦不予禁。又按被告於87年4月8
     日以台商980 字第204997號公告之「類似商品及類似服務
     審查基準」中，於基準五明訂：類似商品或服務之認定應
     本於一般商品購買人或服務接受者之認知，視其是否因指
     定商品或服務具有某種共同或關聯之處而定。
   2.商標法上著名商標之保護規定，核其立法之原意乃在於杜
     絕剽竊襲用他人夙著盛名之商標或標章，用以維護正常之
     交易秩序。故其規範之意旨並不在於讓所謂被認定為著名
     商標者成為一市場之「獨占」此一標章，而是在於防止他
     人剽竊襲用及產生不當競爭，榨取他人努力之成果。而他
     人雖使用與該著名標章相同或近似之標章圖樣，然二者間
     所指定使用之商品或服務根本無任何關聯性，加以一般消
     費者本因該著名商標之創意性相對薄弱，在市場上早已習
     知接觸其他亦以使用該標章相同或近似之商標於各類商品
     或服務，而不致混淆誤認者，此時對該業所稱著名商標之
     保護，則不宜過大，否則不僅未能達到防止不當競爭之立
     法之約，更可能因此而戕害了正常之交易秩序，而使之造
     成未蒙其利先受其害之失衡結果。
   3.註冊第375792號「AUDI（design）」 、第845687號「AUDI
     SILVER CIRCLE 」、第108333號「AUDI SILVER CIRCLE 」
     、第0000000 號「Audi」、第115803號「AUDI」（以下合
     稱據爭商標，如附圖2 至6 所示）非著名商標，且於臺灣
     行銷並非大量，系爭商標對於據爭商標不會造成減損的情
     事：
    (1)所謂著名之商標或標章係指有客觀證據足以認定該商標或
      標章已廣為相關事業或消費者所普遍認知者，被告於89年
      8 月10日公告之「著名之商標或標章認定要點」定有明文
     。另該要點第6點著名商標需提出下列證據證明之：
      全國各地產品或服務銷售發票、行銷單據、進出口單據
      及其銷售數額統計之明細等資料；國內、外之報章、雜
      誌或電視等大眾媒體持續廣告資料；全國各地銷售據點
      及其銷售管道、場所之配置情形；商標或標章在市場上
      同行業間之評價、銷售額排名、廣告額排名或其營業狀況
      等資料；商標或標章創用年限及其持續使用等證明；
      商標或標章在國內、外註冊之情況；商會、相關公會或
      其他具公信力機構出具之相關證明或市場調查報告等資料
      ；相關主管機關之見解或為相關之認定；商標或標章
      著名之其他證明資料。
    (2)惟參加人所提之下述證據均不符合「著名之商標或標章認
      定要點」相關規定，未提出確實證據以實其說，堪難認定
      據爭商標所表彰之信譽，亦無達相關事業或消費者普遍認
      知著名商標之程度：
     0000-0000 年之車輛出口報表僅為內部文件，並無以任
       何方法證明其真實，無公信力，其證據效力顯有疑義。
       另參加人係稱於1999年銷售19,424輛為最好之銷售記錄
       ，然按台灣區車輛工業同業公會之國內汽車產銷統計表
       數據所資料可知，當年自用汽車銷售數為30萬9 千多輛
       ，故該證據佔全台銷售不足5%，另按交通部網站，目前
       全台領牌行駛之小客車共計有516 萬多台車輛，然其中
       參加人僅有2 萬多台，佔有率比例極微，非如參加人之
       所言銷售眾多，已達知名商標。
     參加人僅提出內部統計資料充當證據，未提出具有證明
       力之全國各地產品或服務銷售發票、行銷單據、進出口
       單據及其銷售數額統計之明細等資料。
     參加人檢送之各大報之廣告影本及廣告明細為85年至89
       年資料，該日期距今甚久，有無持續使用不得而知。
     關於全國各地銷售據點及其銷售管道、場所之配置情形
       ，商標或標章在市場上同行業間之評價、銷售額排名、
       廣告額排名或其營業狀況等資料並無提出。且異議商品
       型錄上皆無日期標示，均不足以證明符合著名商標間要
       件為相關。
     參加人檢送人車雜誌所成為中文「奧迪」及「四個圈」
       圖，尚難執為據爭商標外文「AUDI」已廣為相關公眾所
       普遍認知之依據。另商品型錄、說明書、廣告等資料，
       其車商標皆以「四個圈」圖之使用，關於「AUDI」或在
       型錄邊角，並無在其商品上為品牌標示，均不若「四個
       圈」圖形大而明顯予人深刻印象。所提證據既不足以證
       明據爭商標「AUDI」於系爭商標申請註冊時已廣為相關
       公眾所普遍認知。
     參加人稱德商‧奧迪汽車與賓士、寶馬並稱德國三大名
       車，此為國外資訊，真實性不無爭議，依「著名之商標
       或標章認定要點」第9 點規定，商標或標章之使用證據
       ，應有其圖樣及日期之標示或得以辨識其使用之圖樣及
       日期的佐證資料，雖不以國內為限，但於國外所為之證
       據資料，仍須以國內相關事業或消費者得否知悉為判斷
       。故參加人所提資料之使用實難證明據爭商標為著名商
       標。此外，商標著名有其期限，參加人所提證明為內部
       文件不可採。
   4.系爭商標與據爭商標應不屬構成近似之商標：
    (1)兩者使用商品群組類別關聯程度不高：
      據爭商標係指定群組於第37、87、009 、006 、090 、01
      2 等類，使用於汽車之宣傳、電台廣告、工商廣告、之企
      劃等服務，而系爭商標係指定群組為第35類，使用於「電
      腦相關之服務業務廣告企劃及設計、廣告製作、代理進出
      口服務及代理國內外廠商各種產品之報價投標經銷商情之
      提供... 等服務」。二者之商品或服務全然不同，市場區
      隔有別，無混淆誤認之虞。核二者之商品或服務全然不同
      ，市場區隔有別，無混淆誤認之虞。即使據爭商標為著名
      商標，也不能無限制的跨類引用。
    (2)系爭商標圖樣為「Auditek 及圖」並非與據爭商標「AUDI
      」相同，故二者間於異時異地隔離觀察時，能明顯發現其
      後各自分別連接不同之外文字母，書寫形態明顯有別，讀
      音亦有所區別，二者問題是否屬近似仍有疑義。故依一般
      社會經驗，客觀上尚難逕謂有使一般消費者對其所表彰之
      商品或服務與據爭商標發生混淆誤信之虞。
    (3)系爭商標圖樣「Auditek 」係一定之外交字母之組合，其
      間並無將「AUDI」與「TEK 」，以空格式連結加以區隔，
      而係一整體之設計，是參加人強將系爭商標區分為「AUDI
      」及「TEK 」二部分，純屬其自我臆測且無理由。又按參
      加人所附之異議理由中，其所呈現之相關註冊商標及實際
      使用之證據而言，幾乎均是單獨之外文「AUDI」，至多僅
      在「AUDI」之後，以空格之方式，另加上一「SPORT 」外
      文字。由此可知，參加人於目前市面上所使用之商標圖樣
      ，仍以外文「AUDI」為主，極少出現，甚至沒有其它任何
      與「AUDI」連結之外文，而成為另一種型態之「AUDI xxx
      」商標形式出現。又國內外廠商以「AUDI」作為其商標之
      一部分向被告申請核准註冊者，已不勝枚舉，故此時若言
      據爭商標為一著名商標時，一般消費者將因參加人長期只
      使用外文「AUDI」及市面上為數眾多之廠商使用之「
      AUDIxxx 」「xxxAUDI 」及xxxAUDIxxx」，而致使一般消
      費者，只會對僅使用「AUDI」商標者才有可能與參加人產
      生聯想。是以二造商標之構思有異，一般消費者於實際交
      易時，難將二者產生聯想，故無使一般消費者對其此表彰
      之商品來源或產製主體發生混淆誤認之虞。
    (4)類似商品或服務的意義在於界定商標的保護範圍。因此必
      須從保護相關購買者不受混淆之觀點加以理解。觀諸系爭
      商標與據爭商標，商品與服務均無共同或關聯之處，尚難
      逕謂有使一般消費者對其所表彰之商品或服務與據爭商標
      發生混淆誤信之虞。
   5.被告違反平等原則
    (1)系爭商標圖樣「Auditek 」與據爭商標圖樣「AUDI」，二
      者雖均有「AUDI」，但二者之商品或服務全然不同，市場
      區隔有別，且觀諸商標註冊審查實務，被告核准國內外廠
      商以同於外文字母「AUDI」」作為商標圖樣，於多類商品
      中併存註冊者，實不乏其例：以「AUDI」為首之商標申請
      案多達141 筆以上，其中95筆仍存於商標專有權期限內，
      如註冊第106619號「奧迪AUDI」志宏製鎖工業股份有限公
      司、第048538號「Audiotechnica 」歐力天工股份有限公
      司、第0000000 號「audison 」理可貝里M ．&C．電子媒
      體公司等，皆為實例；以AUDI作商標之一部分者亦達352
      筆，故一般消費者望見任何有「AUDI…」、「…AUDI」、
      「…AUDI…」時，其注意力相對提高，並不會即與所有之
      「AUDI 」商標馬上產生聯想。
    (2)系爭商標圖樣上之「AUDITEK 」係一整體設計，其構思、
      書寫型態及讀音尚與據爭商標有異；且以外文「AUDI 」
      作為商標圖樣之一部分或唯一主要部分而獲准註冊商標者
      極多，部分甚早於據爭商標。而系爭商標並非首例，只是
      上開數百件實例中之一個而已。另有其他使用AUDI當字首
      的商標都經過准許註冊，而系爭商標卻否准，被告審查基
      準不一。
    (3)按行政程序法第6 條及第8 條，相同事件應為相同之處理
      ，除有合理正當事由外，不得為差別待遇。國家對人民行
      使公權力時，應平等對待，不得有不合理的差別待遇。惟
      被告卻以商標審查個案拘束原則搪塞，而不依行政程序法
      第6 條規定平等原則為之，被告「商標審查個案拘束原則
      」違反平等原則，以差別待遇而處分原告。
   6. 原告於商業交易上，自76年發展迄今，客戶對原告有一定
      之信賴，並獲頒ISO9002 之品質，系爭商標係基於實際之
      需要，且符合保障交易秩序及消費者之目的；不論從原告
      與參加人公司發展之軌跡、現在所經營之事業、生產之產
      品及其消費顧客層次，均不相同；在交易上，兩者之產品
      差異更大，而參加人顯有過度擴張解釋之嫌，有違法律誠
      信原則，此舉不僅影響產業之發展，對商標法之立法宗旨
      ，在於保護交易安全，防止不公平競爭之目的亦有所違，
      均與前揭商標第37條第7 款之規定不符。
  (二)被告主張之理由：
   1.本件存在之相關因素之審酌：
    (1)商標是否近似暨其近似之程度：
      商標近似之判斷得就二商標外觀、觀念及讀音為觀察。系
      爭商標圖樣上之外文「Auditek 」可讀為「Audi」、「te
      k 」，而「tek 」予消費者印象為「technology」之意，
      經常被作為商標文字之一部，識別性較為弱勢，因此，系
      爭商標之整體予消費者印象即有「Audi科技」之意，其「
      Audi」部分自較為引人注意，與據爭商標圖樣上之外文「
      AUDI」相較，二者外觀均有引人注意之外文「AUDI」，客
      觀上，以具有普通知識經驗之消費者，於購買時施以普通
      之注意，可能會有所混淆而誤認二者來自同一來源或雖不
      相同但有關聯之來源，應屬構成近似之商標。
    (2)據爭商標是否為著名之商標或標章：
      外文「AUDI」係參加人公司名稱之特取部分，參加人以之
      作為標章於德國、瑞典、美國、日本、義大利、加拿大、
      澳洲、法國、香港、泰國等世界各國獲准註冊，以及取得
      非洲智慧財產權組織之註冊證、國際註冊證及歐盟註冊證
      外，並使用於車輛及其組件、汽車及其零件、車輛保養修
      繕等商品及服務上，且早自民國71年起即陸續在我國取得
      註冊第173593號、據爭註冊第375792、845687、108333、
      115803號等商標。據爭「AUDI」商標經由參加人長期於世
      界各國廣泛宣傳行銷外，其產品亦透過我國總代理商永業
      進出口股份有限公司進口銷售及提供據爭商標之服務，自
      1993年起於我國每年度各式「AUDI」汽車銷售量持續成長
      ，並於1999年創下19,424輛之紀錄，多年來花費大量之經
      費於媒體廣告，除經由廣告型錄之宣傳報導，並透過中國
      時報、民生報、聯合報、自由時報及人車誌等各報章雜誌
      廣告廣泛持續宣傳促銷，全省各地均有其行銷據點，則於
      系爭商標91年5 月13日申請註冊時，據爭「AUDI」商標所
      表彰商品╱服務之信譽及品質，堪稱已為參加人廣泛持續
      使用而為我國相關事業或消費者所普遍認知，並達著名商
      標之程度，並為被告另案中台異字第G00000000 號商標異
      議審定書審認確定在案。雖然兩商標指定使用商品不同，
      但對於著名商標應給予較大的保護。又相關案件，本院93
      年度訴字第426 號已判決。
    (3)相關消費者對商標之熟悉程度：
      據爭「AUDI」商標經參加人保護及長期持續使用並在市場
      上建立相當之知名度，而為相關事業或消費者所普遍認知
      ，並達著名之程度，已如前述，而系爭商標之使用情形則
      因原告並未提出相關事證而無法審認。是以，據爭商標較
      諸系爭商標而言係消費者較熟悉之商標。
   2.依前揭「混淆誤認之虞」審查基準6.1 ，各項參酌因素間
     具有互動之關係，原則上若其中一因素特別符合時，應可
     以降低對其他因素的要求。換言之，雖然存在的其中一因
     素符合程度較低，仍可能因其他因素符合程度甚高，而有
     致消費者混淆誤認之虞。衡酌據爭「AUDI」商標商品長期
     持續使用而享譽車壇，並由參加人檢送之證據資料，可知
     其與賓士汽車（Mercedes Benz）、 寶馬汽車（BMW）並稱
     德國三大名車，已享有相當知名度而為著名商標，並為被
     告另案中台異字第G00000000 號商標異議審定書審認確定
     在案；復考量二造商標近似程度極高，且據爭商標較諸系
     爭商標而言，係消費者較熟悉之商標，從而系爭商標之申
     請註冊，縱就其指定使用之服務而言，客觀上仍有可能使
     一般消費者誤認二商標之商品或服務為同一來源，或者誤
     認二商標之使用人間存在關係企業、授權關係、加盟關係
     或其他類似關係，而產生混淆誤認情事，自有前揭商標法
     第77條準用第37條第7 款及商標法第23條第1 項第12款規
     定之適用。
   3.此外，以外文「AUDI」作為商標或標章圖樣主要部分之一
     ，目前在被告獲准註冊仍有效存在者僅有6 件，屬另案註
     冊是否妥適問題；另所舉其他百餘件之商標圖樣，核其商
     標圖樣與本件不同，文字組合態樣繁簡有別，基於商標審
     查個案拘束原則，自不得比附援引執為本件有利之論據，
     併予敘明。
  (三)參加人主張之理由：
   1.商標法第23條第1 項第12款旨在加強對著名商標或標章之
     保護，除防止與著名商標產生混淆誤認之虞外，並應避免
     對著名商標之減損 (dilution) 產生。參照被告編印之「
     商標法逐條釋義」，本款所認定之要點有三：
    (1)所謂商標近似係指二商標予人之整體印象有其相近之處。
      商標圖樣相同或近似之辨別，其著眼點即係就普通知識購
      買人所具有之分辨能力而言，故無論通體觀察或隔離觀察
      ，要皆從其最引人注目之處為之，而商標在外觀、觀念或
      讀音方面有一近似者，即為近似商標。商標圖樣上之外文
      ，有一單字相同或主要部分相同或相似，有混同誤認之虞
      者，為外觀近似。又拼音性外文之起首字母，因在外觀與
      讀音上對於整體字詞給予消費者之印象有極重要之影響，
      判斷近似時應賦予比重較重之考量。而系爭商標係由外文
      「Auditek 」及設計圖所構成，比較該外文部分與據爭商
      標之外文，起首字母排列皆同為「Audi」；雖系爭商標於
      外文「Audi」後附加「tek 」字樣，然「tek 」為「
      technology」之略，常用於科技相關商品商標，其識別性
      較弱，給予消費者之印象不若「Audi」來得強烈。復觀系
      爭商標之圖形，彷彿由數個圓圈碰撞擠壓而成，以致左側
      形成一如上弦月般之陰影，最終圖形呈現或與參加人著名
      之四環緊扣相連的標識有所出入，惟其原始構思創意實大
      同小異。今以一般具有普通知識經驗之消費者，異時異地
      隔離觀察，難謂無產生混淆而誤認兩造商標為同一來源或
      彼此間存有密切關聯之虞，已構成近似。
    (2)著名與否：著名係指有客觀證據足以認定為國內相關事業
      或消費者普遍認知者。其認定標準並不以在我國註冊、申
      請註冊或已使用為前提要件，且不以使用於相同或類似商
      品/ 服務為限。
      「Audi」為August的拉丁同義字，參加人以之作為公司
        名稱之特取部分以紀念其創辦人─奧古斯特‧賀希博士
        （Dr. August Horch）。為追求最佳的動力分配與行車
        安全，參加人自1910年推出第一部Audi汽車以來，便不
        斷積極研發各式技術，並以先進的科技成就，如FSI 直
        接噴射系統、TDI （Turbo-charged Direct Injection
        ，採直接噴射的渦輪增壓柴油引擎）、Quattro （恆定
        式四輪傳動系統）、Procon-Ten（連環式安全防衛系統
        ）等享譽全球車界。而據爭「Audi」系列商標除於德國
        註冊在案外，並獲准註冊於澳洲、奧地利、巴西、加拿
        大、智利、丹麥、芬蘭、法國、希臘、香港、印尼、義
        大利、日本、墨西哥、紐西蘭、祕魯、瑞典、瑞士、泰
        國、台灣、土耳其、美國…等數十個國家，且已取得非
        洲智慧財產權組織、歐盟及馬德里國際之註冊證明。經
        過近百年的生產、銷售及現代網際網路無遠弗屆的宣傳
        ，據爭「Audi」系列商標之名號，無疑已廣為各類事業
        及消費者所知悉，深獲讚許與愛用，已達著名商標之列
        ；此一事實，亦為被告於原處分及中台異字第920512、
        910646號審定書所肯認。
      再者，大量廣告資料固可用以證明商標使用、推廣之時
        間、範圍及地域，惟此僅為參考因素之一，而所謂夙著
        盛譽之商標，應由其所表彰商品品質精良，且能長時間
        廣泛行銷累積而成，並非專靠宣傳廣告所可獲致，此有
        最高行政法院75年判字第2044號裁判可稽。同理，以市
        場佔有率、銷售數量等統計數字判斷商標著名性時，尚
        需一併考量商品屬性、價格等實質影響條件，以免陷入
        數字迷思。例如，單就數量比較，法拉利（Ferrari）
        、保時捷（Porsche）的 銷售總數絕對遠低於豐田（To
         yota）、 福特（Ford）車輛，然以此數量之高低即謂
        前者非著名商標，不僅悖於事實且有違消費大眾觀感。
        而參加人商標產品係高檔價位，不能單以數量來認定是
        否著名。又按參加人所提證據資料可知，據爭商標於10
        年前於各大媒體即有大量廣告，於國內係屬著名商標。
        參加人使用據爭商標之時間遠早於原告，其持續製造、
        銷售據爭商標商品至世界各地之事實亦屬顯然。又考量
        據爭商標商品價格、行銷策略、風土民情等因素，據爭
        商標商品既屬高檔售價，於1999年能達之近5%的台灣市
        場佔有率，成績已屬亮眼。
    (3)是否有致相關公眾混淆誤認之虞或有減損著名商標或標章
      之識別性或信譽之虞：
      所謂「有致相關公眾混淆誤認之虞」者，係指商標或標章
      所表彰之商品或服務與著名商標權人間產生聯想，而使相
      關公眾對其所表彰之商品來源或產製主體生混淆誤認之虞
      者；而「有減損著名商標或標章之識別性或信譽之虞」者
      ，係指商標以不公平方式或不正利用著名商標或標章之信
      譽而有搭便車不勞而獲之情形者。又祇需商標圖樣與已具
      知名度之他人商標相同或近似，即足以發生使公眾誤信之
      虞，並不以使用於同一、同類商品/ 服務或性質相同，相
      近之商品/ 服務為限，此有最高行政法院73年度判字第42
      6 號裁判可稽。而商標知名度越高，圖樣獨創性越強，則
      其保護範圍所涵蓋的商品即越廣。換言之，商品/ 服務間
      只要稍有關聯，就可以認為有致公眾混淆誤信之虞，此有
      經濟部（86）台商字第212832 號 函釋可稽。而參加人之
      「Audi」系列商標主要指定使用於汽車及其零組件、汽車
      用燃燒發動機及其零組件商品與車輛之修理及保養服務，
      雖系爭商標係指定使用於廣告代理、型錄設計、廣告宣傳
      品之遞送、代理進出口服務及代理國內外廠商各種品牌之
      報價…等服務，然今日大型企業多設有公關部門，負責產
      品/ 服務的包裝行銷、宣傳推廣等工作，參加人亦不例外
      ，除授權各國總代理商針對當地消費需求特性，規劃不同
      的宣傳行銷策略外，並成立專業團隊統籌監督全球性的銷
      售事宜；再者，一般大眾對「Audi」乃表彰參加人之簡稱
      並用於表彰其所生產提供之產品/ 服務之事實亦多有認識
      。今原告以極為類似之外文「Auditek 」作為商標之主要
      部分申請註冊，在「tek 」幾乎不具識別作用之情況下，
      易使一般消費者對系爭商標所表彰之服務提供者產生混淆
      誤認，原告欲利用參加人著名「Audi」系列商標之信譽、
      搭便車不勞而獲之意圖顯然，倘准其註冊，顯有致公眾混
      淆誤認或減損著名商標之識別性或信譽之虞，故系爭商標
      應有商標法第23條第1 項第12款規定之適用而不應准予註
      冊。
   2.綜上所述，系爭商標確有違反前揭商標法第77條准用第37
     條第7 款及商標法第23條第1 項第12款之規定而不准註冊
     ，且原告與參加人間另件註冊第0000000 號，完全相同於
     系爭商標之商標異議案件，亦經本院93年訴字第426 號判
     決維持原處分，即註冊第0000000 號「Auditek 及圖」商
     標應予撤銷，故原告之訴實為無理由。
  理   由
一、按「本法中華民國92年4月29日修正施行前，已提出異議，
    尚未異議審定之案件，以本法修正施行前及本法修正施行後
    之規定均為違法事由為限，始撤銷其註冊；其程序依修正後
    之規定辦理。」為現行商標法第90條所明定。本件系爭商標
    於91年5月13日申請註冊，經被告准列為審定第00000000號
    聯合商標，嗣參加人以該商標有違審定時商標法第37條第7
    款之規定，對之提起異議，被告審查期間，適商標法於92年
    11月28日修正施行，被告乃依該法將該系爭聯合商標視為獨
    立之註冊商標，並逕予註冊，被告並依同法有關商標異議之
    規定續行審查，為系爭商標之註冊應予撤銷之處分。參加人
    異議時主張系爭商標有違修正前商標法第37條第7款之規定
    ，對之提起異議，該條款業經修正為現行商標法第23條第1
    項第12款。本件係於92年4月29日修正施行前，已提出異議
    ，尚未異議審定之案件，依上說明，應以商標法修正施行前
    及本法修正施行後之規定均為違法事由為限，始撤銷其註冊
    。
二、按商標圖樣「相同或近似於他人著名之商標或標章，有致公
    眾混淆誤認之虞者」，不得申請註冊，為修正前商標法第37
    條第7 款所規定；又商標「相同或近似於他人著名商標或標
    章，有致相關公眾混淆誤認之虞，或有減損著名商標或標章
    之識別性或信譽之虞者」，不得註冊，商標法第23條第1 項
    第12款復有明文。而所謂著名之商標或標章，係指有客觀證
    據足以認定該商標或標章已廣為相關事業或消費者所普遍認
    知者。系爭商標係由外文「Auditek 」及其設計圖所組成，
    其與據爭之「AUDI」、「Audi」、「Audi(design)」及「
    AUDI SILVER CIRCLE」等商標相較，均有引人注意之外文「
    AUDI」，其整體於異時異地隔離觀察，應屬構成近似之商標
    。原告雖主張據爭商標非著名商標，且於臺灣行銷並非大量
    ，系爭商標對於據爭商標不會造成減損的情事，系爭商標圖
    樣「Auditek 」係一定之外交字母之組合，其間並無將「
    AUDI」與「TEK 」，以空格式連結加以區隔，而係一整體之
    設計，並非與據爭商標「AUDI」相同，故二者間於異時異地
    隔離觀察時，能明顯發現其後各自分別連接不同之外文字母
    ，書寫形態明顯有別，讀音亦所區別，依一般社會經驗，客
    觀上尚難逕謂有使一般消費者對其所表彰之商品或服務與據
    爭商標發生混淆誤信之虞等等。但查，參加人奧迪公司係以
    其公司名稱之特取部分外文「AUDI」作為標章圖樣之全部或
    主要部分，除於德國、瑞典、美國、日本、歐盟、義大利、
    加拿大等世界多國或地區獲准註冊外，且早自76年起即陸續
    於我國獲准註冊第375792號「AUDI」、第845687號「AUDI
    SILVER CIRCLE 」、第102517號「AUDI」等商標，及註冊第
    108333號「AUDI SILVERCIRCLE 」、第115803號「AUDI 」
    等商標（原服務標章），指定使用於汽車及其零組件、汽車
    用燃燒發動機及其零組件商品與車輛之修理及保養服務。另
    據爭「AUDI」等商標之汽車商品，透過參加人於我國之總代
    理商永業進出口股份有限公司進口銷售，積極拓展其在我國
    汽車市場之佔有率，且該等商品除經由廣告型錄之宣傳報導
    ，並長期持續透過平面媒體如中國時報、聯合報、自由時報
    及人車誌等報章雜誌及電視媒體廣告宣傳促銷，並於全台各
    地設有據爭「AUDI」等商標之汽車商品之行銷據點。凡此有
    據爭「AUDI」等商標於我國及世界各國之註冊資料、1993年
    至1999年「AUDI」汽車出口世界各國報表、85年至89年間中
    國時報、聯合報及自由時報等廣告、85年至89年間廣告費用
    明細、發票、估價單、付款請求單等、西元1998年6 月號及
    2000年1 月號「人車誌」雜誌之專刊及「AUDI」汽車介紹型
    錄等證據資料影本附卷可稽，業據被告於異議審定書論述詳
    明，核無不合。
三、由於「AUDI」汽車為進口車種，單價較高，消費者集中高消
    費能力客層，自不能以其自用汽車銷售數為佔全台銷售不足
    5%，即認其非屬著名商標。況汽車商品品牌本較有限，經一
    定廣告行銷即不難為相關事業或消費者所普遍認知。據爭商
    標早自76年起即陸續於我國獲准註冊第375792號「AUDI」、
    第845687號「AUDI SILVER CIRCLE」、第102517號「AUDI」
    等商標，及註冊第108333號「AUDI SILVERCIRCLE 」、第
    115803號「AUDI」等商標（原服務標章），已如前述，且據
    爭商標指定使用之商品並長期持續透過平面媒體如中國時報
    、聯合報、自由時報及人車誌等報章雜誌及電視媒體廣告宣
    傳促銷，並於全台各地設有據爭「AUDI」等商標之汽車商品
    之行銷據點，「AUDI」汽車現仍持續經銷之事實，亦為眾所
    周知。原告以參加人僅提出內部統計資料充當證據，未盡可
    信，參加人檢送之各大報之廣告影本及廣告明細為85年至89
    年資料，該日期距今甚久，有無持續使用不得而知，參加人
    於全國各地銷售據點及其銷售管道、場所之配置情形，商標
    或標章在市場上同行業間之評價、銷售額排名、廣告額排名
    或其營業狀況等資料並無提出，不足以證明符合著名商標云
    云，顯非可採。又以系爭商標與據爭商標皆有相同之外文「
    AUDI」，具有相當程度之近似，且據爭商標已為著名之商標
    ，則系爭商標之註冊，雖係指定使用於報章、雜誌、電視電
    台之廣告，工商廣告之企劃及宣傳，各種廣告招牌之設計及
    製作，廣告代理，型錄設計、商標設計、產品簡介設計、企
    業識別體系之設計，廣告宣傳品之遞送，代理進出口服務及
    代理國內外廠商各種品牌之報價、投標、經銷、商情之提供
    ，打字、排版、製版、文件之複印、影印、複製，企業買收
    之仲介及有關之諮詢顧問、企業管理顧問、人事管理顧問，
    櫥窗設計、擺設之設計，職業介紹，古董拍賣，市場調查，
    公關，電子廣告看板出租，辦公機器和設備租賃，為工商企
    業籌備商展、展示會、博覽會之服務，產品包裝等服務，客
    觀上仍有使相關消費者誤認兩造商標之使用人間存在關係企
    業、授權關係、加盟關係或其他類似關係，而產生混淆誤認
    之虞，自有修正前商標法第77條準用第37條第7 款及現行商
    標法第23條第1 項第12款本文規定之適用。
四、至於原告所指國內外廠商以「AUDI」作為其商標之一部分向
    被告申請核准註冊者，已不勝枚舉一節，經查，原告所舉其
    他案例，其等商標圖樣或與本件不同，案情有異，本難以比
    附援引，或屬另案判斷妥適與否問題，基於商標審查個案拘
    束原則，亦不能執為系爭商標亦應准予註冊之論據。
五、從而被告以系爭商標有違前揭商標法第37條第7 款及商標法
    第23條第1 項第12款規定，為系爭商標之註冊應予撤銷之處
    分，於法核無不合。訴願決定予以維持，亦屬妥適。原告主
    張前詞，請求撤銷訴願決定及原處分，為無理由，應予駁回
    。
據上論結，本件原告之訴為無理由，爰依行政訴訟法第98條第3
項前段，判決如主文。
中    華    民    國    95    年     5    月   18     日
                          第三庭審判長法  官  姜素娥
                                      法  官  陳秀
                                      法  官  陳國成
上為正本係照原本作成。
如不服本判決，應於送達後20日內向本院提出上訴狀並表明上訴
理由，如於本判決宣示後送達前提起上訴者，應於判決送達後20
日內補提上訴理由書（須按他造人數附繕本）。
中    華    民    國    95    年     5    月   19     日
                                      書記官  王英傑


司法院資訊處製作；財團法人民間司法改革基金會備份。
